臺灣臺南地方法院民事判決
111年度家訴字第12號
原      告  江○誠    住○○市○○區○○路0段000巷00弄00

訴訟代理人  許淑琴律師
            馬健嘉律師
            李權儒律師
被      告  許○涵  
訴訟代理人  何紫瀅律師
上列當事人間請求履行離婚協議事件，於民國111年11 月17日言
詞辯論終結，本院判決如下：
    主      文
原告之訴駁回。
訴訟費用由原告負擔。
    事實及理由
一、原告起訴主張：兩造於民國99年11月11日登記結婚，婚後育
    有未成年子女江○恩、江○紜（下合稱未成年子女2人），嗣
    兩造於109年1月22日協議離婚，且依離婚協議書第1條第2項
    約定：「財產之歸屬：房產部分，若有出售，金額(本金87
    萬+獲利）則為一人一半，若無出售，小孩為房產所有權人
    ，其餘投資項目，則為一人一半。」等語，然兩造離婚已逾
    兩年，迄今仍未見被告有出售系爭不動產之行為，益見被告
    顯然無意依協議者內容履行，又不肯依離婚協議書內容將系
    爭房屋移轉予未成年子女2人。是以，依上開離婚協議書之
    約定，被告應有將房屋移轉登記予未成年子女2人之必要性
    ，甚為灼然等語。並聲明：㈠被告應將臺南市○○區○○○街000 
    號0 樓之0 之不動產所有權移轉登記予兩造所生未成年子女
    江○恩（女，民國000 年0 月0 日生，身分證統一編號：Z00
    0000000號）、江○紜（女，民國000 年0 月00日生，身分證
    統一編號：Z000000000號）共有，應有部分各二分之一。㈡
    訴訟費用由被告負擔。
二、被告答辯則以：
　　㈠被告不爭執兩造於109年1月22日簽立離婚協議書，亦不爭
      執房屋無出售時，未成年子女2人為房屋之所有權人。然
      兩造自109年間離婚至今，房屋一直未出售，因房屋之總
      價金中有新臺幣（下同）87萬元為兩造婚後財產支付，其
      餘價金及貸款則由被告一人獨自負擔，且因房屋為預售屋
      ，購屋時因原告經濟不穩定無法貸款，才會以被告名義登
      記，而自建商興建完成交屋後被告已花費金錢精心、裝演
      ，作為被告及未成年子女2人居住使用，雖兩造離婚後江○
      恩之監護權改協議改由原告任之，但於被告探視江○恩時
      ，江○恩仍會居住該房屋。
　　㈡離婚協議書並未約定應移轉所有權與未成年子女2人，故原
      告請求被告移轉房屋所有權與未成年子女2人無理由。此
      從兩造同時約定若有出售金額（本金87萬+獲利）則為一
      人一半，可知被告仍為所有權登記名義人，故被告隨時仍
      可以出售，只是出售後依離婚協議書約定就（本金87萬及
      獲利）部分應由兩造均分，否則理應會約定移轉登記所有
      權與未成年子女2人之文字及期限。原告為房屋仲介人員
      對不動產範禱即為熟知，離婚協議書目的在約定婚後財產
      之分配及處理，故方會約定未出售未成年子女2人為房屋
      所有權人，也因此原告是受離婚協議書拘束如此，既然未
      約定移轉登記所有權與未成年子女2人之文字，故依離婚
      協議書約定之真義被告為房屋登記名義人無訛，被告有權
      選擇何時出售，兩造並無約定移轉登記所有權與未成年子
      女2人之約定，倘移轉登記與未成年子女2人則是否出售？
      及何時出售？均取決於未成年子女2人，與離婚協議書前
      段約定[房產部分若有出舊，金額（本金87萬+獲利）則為
      人一謹]不符，足證原告請求無理由等語。並聲明：㈠原告
      之訴駁回。㈡訴訟費用由原告負擔。
三、得心證理由　
    ㈠兩造於99年11月11日登記結婚，婚後育有未成年子女2人）
      ，嗣兩造於109年1月22日協議離婚，且依離婚協議書第1
      條第2項約定：「財產之歸屬：房產部分，若有出售，金
      額(本金87萬+獲利）則為一人一半，若無出售，小孩為房
      產所有權人，其餘投資項目，則為一人一半。」等語，而
      兩造於婚後購買門牌「臺南市○○區○○○街000 號0樓之0 」
      房屋（下稱系爭房屋），所有權登記為被告等事實，業據
      原告提出離婚協議書為證，且兩造均不爭執，堪認為真實
      。故原告主張依離婚協議書被吞6應將系爭房屋所有權移
      轉登記予未成年子女2人，惟為被告所否認，並以前詞置
      辯。是本件應審酌如下：
    　⒈按當事人主張有利於己之事實者，就其事實有舉證之責
        任，民事訴訟法第277條前段定有明文。復按民事訴訟
        如係由原告主張權利者，應先由原告負舉證之責，若原
        告先不能舉證，以證實自己主張之事實為真實，則被告
        就其抗辯事實即令不能舉證，或其所舉證據尚有疵累，
        亦應駁回原告之請求；又請求履行債務之訴，除被告自
        認原告所主張債權發生原因之事實外，應先由原告就其
        主張此項事實，負舉證之責任，必須證明其為真實後，
        被告於其抗辯事實，始應負證明之責任，此為舉證責任
        分擔之原則（最高法院17年上字第917 號裁判、43年台
        上字第377 號裁判要旨參照）。再按解釋意思表示，應
        探求當事人之真意，不得拘泥於所用之辭句，民法第98
        條亦有明文。又解釋契約，應於文義上及論理上詳為推
        求，以探求當事人立約時之真意，並通觀契約全文，斟
        酌訂立契約當時及過去之事實等其他一切證據資料，本
        於經驗法則及誠信原則，從契約之主要目的作全盤之觀
        察，以為其判斷之基礎，不能徒拘泥字面或截取書據中
        一二語，任意推解致失其真意（最高法院106 年度台上
        字第254 號判決意旨參照）。
　    ⒉本件原告之請求依據離婚協議書，被告負有移轉系爭房
        屋予未成年子女2人之義務。惟依兩造離婚協議書第1條
        第2項固定：「財產之歸屬：房產部分，若有出售，金
        額(本金87萬+獲利）則為一人一半，若無出售，小孩為
        房產所有權人，其餘投資項目，則為一人一半。」等語
        ，可知，系爭房屋所有權歸屬未成年子女2人之前提應
        為「系爭房屋」「若無出售」，然兩造並未就系爭房屋
        被告應於何時之前出售予以約定，職是，原告自應就被
        告已能出售系爭房屋而故意不出售或已逾約定之「出售
        期限」，負舉證證明。從而，原告徒以兩造離婚協議書
        之約定，並未就被告故意不出售系爭房屋或已逾約定之
        「出售期限」，舉證證明以實其說，且被告亦對原告之
        請求予以否認，難認原告之請求有理由。
　　㈡綜上，原告依離婚協議書請求被告將系爭房屋所有權移轉
      登記予未成年子女2人，並無理由，應予駁回。
四、本件事證已臻明確，兩造其餘之攻擊防禦方法及所提證據，
    於判決結果不生影響，爰不一一論列，併此敘明。
五、據上論結，本件原告之訴為無理由，依家事事件法第51條、
    民事訴訟法第385條第1項、第78條之規定，判決如主文。　
中　　華　　民　　國　　111 　年　　11　　月　　30　　日
                  家事法庭  法  官  陳文欽
以上正本係照原本做成。
如對本判決上訴，須於判決送達後20日之不變期間內，向本院提
出上訴狀。如委任律師提起上訴者，應一併繳納上訴審裁判費。
中　　華　　民　　國　　111 　年　　11　　月　　30　　日
                            書記官  易佩雯